臺灣板橋地方法院交通事件裁定　　　　94年度交聲更字第3號
原處分機關　交通部公路總局臺北區監理所
異　議　人
即受處分人　甲○○
上列受處分人因違反道路交通管理處罰條例案件，對於交通部公
路總局臺北區監理所於民國93年6 月14日所為之裁決處分（北監
營字第裁40-ABX580033號）聲明異議，本院於93年9 月21日裁定
後，原處分機關提出抗告，經臺灣高等法院撤銷原裁定，發回本
院，本院更為裁定如下：
    主  文
異議駁回。
    理  由
一、原處分意旨略以：異議人即受處分人甲○○駕駛其所有之車
    號861-MA號營業小客車，於民國93年4 月26日上午6 時45分
    許，行經臺北市○○路、襄陽路口，因駕駛執照吊扣期間（
    93年2 月12日至同年5 月11日）駕車違規，經警製單舉發，
    乃依道路交通管理處罰條例第21條第1 項第7 款、第4 項、
    第67條第3 項之規定，裁處罰鍰新臺幣（下同）9,000 元，
    並吊銷其駕駛執照暨1 年內不得考領駕駛執照。
二、異議意旨略以：伊前於92年10月15日在臺北市○○路發生車
    禍致機車騎士尹耀邦受傷，而經裁決所裁處罰鍰並吊扣駕照
    3 個月，嗣提出申訴並遭駁回，惟因家計困難故再駕車營業
    ，不料於93年4 月26日清晨在臺北市○○路與公園路，因行
    人穿越道有行人穿越時，不暫停讓行人先行通過，經警攔停
    當場舉發，詎於93年5 月底間再接獲本件舉發違反道路交通
    管理事件通知單（下稱舉發通知單），實感冤抑，希鈞院能
    體察市井小民之苦境，免予吊銷駕駛執照，爰聲明異議，請
    求撤銷原處分等語。
三、按汽車駕駛人，駕駛執照吊扣期間駕車者，處6,000 元以上
    12,000元以下罰鍰，並吊銷其駕駛執照；汽車駕駛人，曾依
    本條例其他各條規定吊銷駕駛執照者，1 年內不得考領駕駛
    執照，道路交通管理處罰條例第21條第1 項第7 款、第4 項
    、第67條第3 項分別定有明文。
四、經查：
（一）本件異議人即受處分人甲○○前於92年10月5 日，駕駛其
      所有牌照號碼861-MA號營業小客車，在臺北市○○路肇事
      致機車騎士尹耀邦受傷，經交通部公路總局臺北區監理所
      裁處罰鍰並吊扣其駕駛執照3 個月，吊扣期間為93年2 月
      12 日 至同年5 月11日；詎異議人於其駕駛執照吊扣期間
      之93 年4月26日上午6 時45分許，仍駕駛上開汽車，於行
      經臺北市○○路、襄陽路口，復有「行人穿越道有行人通
      行，不暫停讓行人先行」之違規事實，經警攔停當場舉發
      其有違反道路交通管理處罰條例第44條（贅引第1 項）第
      2 款規定等情，此據異議人供認在卷，並經本院向臺北市
      政府警察局第一分局函查屬實，有該分局93年7 月28日北
      市警中正一分交字第09361960100 號函，暨隨函檢附之臺
      北市政府警察局93年4 月26日掌電字第A9J001410 號交通
      管理事件通知單影本1 紙在卷可參。異議人於其駕駛執照
      吊扣期間，仍執意駕駛汽車，其有違反道路交通管理處罰
      條例第21條第1 項第7 款之違規事實，甚為明確。
（二）按行政程序法第36條規定：「行政機關應依職權調查證據
      ，不受當事人主張之拘束，對當事人有利及不利事項一律
      注意。」準此，舉發機關依其職權運用可掌握之資料來源
      ，足認行為人之違規事實明確者，即應依法對違規行為人
      為舉發。如係交通勤務警察或依法令執行交通稽查任務人
      員於行為人違規之際或甫違規後，當場攔停查認違規事實
      明確者，得予當場舉發，固不待言；如交通勤務警察等人
      員於當場未能察覺違規事實，或認行為人有無違規尚待調
      查認定，或係依民眾之檢舉，經查證於事後始能認定違規
      事實者，於未逾道路交通管理處罰條例第90條第1 項所定
      3 個月之時效期間下，法律並未限制舉發機關職權之行使
      ，自仍應製單舉發，以貫徹維護交通秩序之行政目的。此
      徵諸違反道路交通管理事件統一裁罰基準及處理細則第6
      條第2 項所定：「公路主管及警察機關就其主管業務，查
      獲違反道路交通管理之行為者，應本於職權舉發或處理之
      」並未限定僅能當場舉發，應無排除事後舉發之理。而所
      謂「逕行舉發」，乃指行為人駕駛汽車有違規行為，舉發
      機關無庸調查違規行為人係何人，僅憑汽車牌照號碼追查
      該車之所有人後，即可逕對汽車所有人為舉發之，受舉發
      之汽車所有人如未能陳報應歸責之實際駕駛人，就應接受
      處罰，無異逕行推定汽車所有人即係當時違規之駕駛人。
      由上觀之，「逕行舉發」與上述當場舉發、事後舉發之差
      異處，洵在是否已查明實際之違規行為人。「逕行舉發」
      鑑於交通管理之特殊性及必要性，賦予行政機關於未查明
      實際違規行為人之情形下，得逕對汽車所有人為舉發、處
      罰之依據，惟為平衡兼顧人民權益，道路交通管理處罰條
      例第7 條之2 就得逕行舉發之違規態樣係採列舉式立法，
      並明訂舉發時應記明之事項，藉以限制。至於現行違反道
      路交通管理事件統一裁罰基準及處理細則第11條第1 項，
      係規範舉發通知單之填記、交付、送達等細節性事項，雖
      僅就當場舉發（第1 款及第2 款）及逕行舉發（第3 款）
      物當然之理」分別類推適用相關規定，亦即：事後舉發與
      當場舉發同，均已查悉實際違規行為人，此部分應類推適
      用當場舉發之相關規定，在舉發通知單上填記駕駛人或行
      人之姓名、性別、出生年月日、地址、
      車主姓名、地址、車牌號碼、車輛種類等，如駕駛人或行
      為人未滿14歲，並應於通知單上另行查填法定代理人或監
      護人之姓名、
      為人通常已離開現場，無從直接交付舉發通知單，此部分
      與逕行舉發同，應類推適用逕行舉發之相關規定，由舉發
      機關送達被舉發人。
（三）本件異議人前因違規遭吊扣駕駛執照3 個月，吊扣期間為
      93年2 月12日至同年5 月11日，詎於駕駛執照吊扣期間之
      93年4 月26日上午6 時45分許，仍駕駛其所有牌照號碼86
      1-MA號營業小客車，於行經臺北市○○路、襄陽路口，復
      有「行人穿越道有行人通行，不暫停讓行人先行」之違規
      事實，經警攔停就其未暫停禮讓行人優先穿越行人穿越道
      部分之違規行為為舉發，當時異議人於駕駛執照吊扣期間
      ，仍然駕駛汽車上路，其有違反道路交通管理處罰條例第
      21條第1 項第7 款之客觀事實，不容否認。執勤警員於攔
      停當時並未察覺併予舉發，嗣依交通部公路總局臺北區監
      理所以北監營字第0938001978號函知異議人之駕駛執照經
      裁處吊扣中，始查知其該部分之違規事實，乃於事後製單
      舉發異議人另有「駕照吊扣期間駕車」之違規行為，揆諸
      上述說明，其舉發既已查悉實際違規行為人，應非道路交
      通管理處罰條例第7 條之2 所定「逕行舉發」之範疇，自
      無該條之適用餘地。又本件舉發通知單已詳實填記法定事
      項，並經郵寄送達異議人，有舉發通知單及掛號郵件收件
      回執等影本各1 件可稽，應屬合法之舉發無疑。
（四）從而，原處分機關於異議人依限到案後，依道路交通管理
      處罰條例第21條第1 項第7 款、違反道路交通管理事件統
      一裁罰標準表之規定，裁處罰鍰9,000 元，另依同條例第
      21條第4 項、第67條第3 項規定，吊銷其駕駛執照，1 年
      內不得考領駕駛執照，洵無違法或不當之處。異議人以家
      計困難、希能體察市井小民之苦境，免予吊銷駕駛執照云
      云，對於裁決處分聲請異議，為無理由，應予駁回。
五、依道路交通案件處理辦法第19條，裁定如主文。
中　　華　　民　　國　　94　　年　　4 　　月　　12　　日
                  交通法庭　法　官　朱嘉川
以上正本證明與原本無異
如不服本裁定得於送達後5 日內向本院提出抗告狀
                            書記官　陳聖儒
中　　華　　民　　國　　94　　年　　4 　　月　　12　　日
